【裁判字號】    99,訴,942
【裁判日期】    990820
【裁判案由】    違反毒品危害防制條例
【裁判全文】
臺灣彰化地方法院刑事判決               99年度訴字第942號
公  訴  人  臺灣彰化地方法院檢察署檢察官
被      告  甲○○
上列被告因毒品危害防制條例案件，經檢察官提起公訴（99年度
毒偵字第1170號），本院改行簡式審判程序，判決如下：
    主  文
甲○○施用第一級毒品，累犯，處有期徒刑捌月。
    事實及理由
一、犯罪事實：
  (一)甲○○前因施用毒品案件，經觀察、勒戒後，認有繼續施用
    毒品之傾向，經送強制戒治，民國（下同）90年7月5日強制
    戒治執行完畢出所。嗣再於94年10月間起至95年3月13日
    止，連續施用第一級毒品案件，經臺灣高等法院台中分院95
    年度上訴字第778號判決處有期徒刑11月確定。再因竊盜
    案件經本院95年度彰簡字第280號判處拘役40日確定。復
    因95年6月10日起至95年6月18日止，連續施用第一級毒品案
    件，經本院95年度訴字第1502號判決，處有期徒刑11月確定
    。上述案件，均減刑為5月15日，定應執行刑10月15日
    確定，於96年7月4日縮刑期滿執行完畢（構成累犯）。又
    因涉犯竊盜案件，經臺灣臺中地方法院以96年度簡字第1054
    號判決處有期徒刑6月確定。再因96年9月24日施用第一級
    毒品，經本院97年度訴字第89號判決處有期徒刑1年確定，
    上開案件定執行刑1年4月，甫於98年1月8日縮刑期滿執
    行完畢（構成累犯）。
  (二)詎甲○○仍不思悔改，復基於施用第一級毒品海洛因之犯意
    ，於98年11月10日晚間6時許，在其位於彰化縣彰化市○○
    里○○路○段341號之住處內，以將海洛因摻水注射體內之方
    式，施用第一級毒品海洛因1次。嗣為警於98年11月11日執
    行對其同行友人王金河之拘提任務時，盤查甲○○，並徵其
    同意採集尿液送驗後，結果呈「嗎啡」陽性反應，查悉上情
    。
二、認定事實所憑之證據及理由：
  (一)被告於本院於檢察官偵訊、本院審理中之自白。
  (二)台中市警察局刑警大隊委託檢驗尿液代號與真實姓名對照認
    證單，證明被告98年11月11日14時接受採尿送驗之事實。
  (三)中山醫學大學檢驗科藥物檢測中心尿液檢驗報告書，證明被
    告驗尿呈現海洛因代謝物「嗎啡」陽性反應。
  (四)不再送觀察勒戒之理由：
    按毒品危害防制條例於92年7月9日修正公布，自93年1月9日
    施行，其中第20條、第23條將施用毒品之刑事處遇程序，區
    分為「初犯」及「五年內再犯」、「五年後再犯」。依其立
    法理由之說明：「初犯」，經觀察、勒戒或強制戒治後，應
    為不起訴處分或不付審理之裁定；經觀察、勒戒或強制戒治
    執行完畢釋放後，「五年內再犯」者，因其再犯率甚高，原
    實施之觀察、勒戒及強制戒治既已無法收其實效，爰依法追
    訴或裁定交付審理。至於經觀察、勒戒或強制戒治執行完畢
    釋放後，「五年後再犯」者，前所實施之觀察、勒戒或強制
    戒治已足以遮斷其施用毒品之毒癮，為期自新及協助其斷除
    毒癮，仍適用「初犯」規定，先經觀察、勒戒或強制戒治之
    程序。從而依修正後之規定，僅限於「初犯」及「五年後再
    犯」二種情形，始應先經觀察、勒戒或強制戒治程序。倘被
    告於五年內已再犯，經依法追訴處罰，縱其第三次（或第三
    次以上）再度施用毒品之時間，在初犯經觀察、勒戒或強制
    戒治執行完畢釋放五年以後，已不合於「五年後再犯」之規
    定，且因已於「五年內再犯」，顯見其再犯率甚高，原實施
    觀察、勒戒或強制戒治，已無法收其實效，即應依該條例第
    10條處罰（最高法院95年度第7次刑事庭會議決議參照）。
    本件被告前因施用毒品案件，經強制戒治，於90年7月5日強
    制戒治執行完畢出所，又於戒治完畢五年內之於94年10月間
    起至95年3月13日止，連續施用第一級毒品（臺灣高等法院
    台中分院95年度上訴字第778號判決）、95年6月10日起至
    95年6月18日止連續施用第一級毒品案件（本院95年度訴字
    第1502號決）；又於96年9月24日施用第一級毒品（本院97
    年度訴字第89號判決），有卷附臺灣高等法院被告前案紀錄
    表、判決書列印資料可證。被告既曾於「五年內再犯」，且
    經法院判處罪刑確定，其又於98年11月10日施用毒品，即非
    屬該條例第20條第3項所定「五年後再犯」之情形，仍應論
    以毒品危害防制條例第10條第1項之施用第1級毒品罪。
  (五)被告自白核與事實相符，足堪採信。本件事證明確，被告施
    用第一級毒品犯行，已可認定。
三、論罪科刑：
  (一)核被告所為，係犯毒品危害防制條例第10條第1項之施用第
    一級毒品罪。被告持有毒品之低度行為，應為施用之高度行
    為所吸收，不另論罪。
  (二)被告有犯罪事實欄內之徒刑執行經過，此有臺灣高等法院被
    告全國前案紀錄表可稽，其受此有期徒刑執行完畢後，五年
    以內故意再犯有期徒刑以上之罪，應依累犯規定，加重其刑
    。
  (三)量刑審酌：被告十餘年來各項前科不斷，素行不良，被告自
    述未婚，家中尚有父母親，被告因濫用針筒感染重病等情，
    毒品只會使人家破人亡，被告付出慘痛代價，卻仍不知悔改
    一再施用，雖然警訊中否認施用，已於檢察官偵查、本院審
    理中坦承犯行，態度尚可等一切因素，量處如主文所示之刑
    ，以示懲儆。
四、適用法律：
  (一)刑事訴訟法第273條之1第1項、第310條之2、第454條第1項
    。
  (二)毒品危害防制條例第10條第1項、刑法第11條前段、第47 條
    第1項。
本案經檢察官趙冠瑋到庭執行職務。
中    華    民    國    99    年    8    月    20     日
                  刑事第七庭    法  官  葉明松
以上正本證明與原本無異。
如不服本判決應於收受判決後10日內向本院提出上訴書狀，並應
敘述具體理由；其未敘述上訴理由者，應於上訴期間屆滿後20日
內向本院補提理由書（均須按他造當事人之人數附繕本）「切勿
逕送上級法院」。
中    華    民    國    99    年    8    月    20     日
                                書記官  施秀青
附錄本案論罪法條：
毒品危害防制條例第10條
施用第一級毒品者，處 6 月以上 5 年以下有期徒刑。
施用第二級毒品者，處 3 年以下有期徒刑。

司法院資訊處製作；財團法人民間司法改革基金會備份。
